臺灣高等法院交通事件裁定　　　　　　 96年度交抗字第794號
抗　告　人
即受處分人 甲○○
　　　　　　　　　　樓
上列抗告人因違反道路交通管理處罰條例案件，不服臺灣板橋地
方法院，中華民國96年9月11日所為裁定（96年度交聲字第1079
號），提起抗告，本院裁定如下：
    主  文
抗告駁回。
    理  由
一、按「汽車駕駛人，行經有燈光號誌管制之交岔路口闖紅燈者
    ，處新台幣一千八百元以上五千四百元以下罰鍰」，道路交
    通管理處罰條例第53條第1 項定有明文，且依同條例第63條
    第1 項第3 款規定，應記違規點數3 點。又所謂「汽車」，
    係指在道路上不依軌道或電力架線而以原動機行駛之車輛（
    包括機器腳踏車），同條例第92條第1 項所授權訂立之道路
    交通安全規則第2 條第1 項第1 款亦有明文規定。故機車駕
    駛人如有上開闖紅燈之違規情形，亦有首揭處罰規定之適用
    。
二、原處分機關以：即受處分人甲○○（以下簡稱抗告人）於民
    國（下同）96年4月12日下午3時29分許，騎乘車牌號碼K3T
    －753號重型機車，行經臺北縣板橋市○○○路、實踐路口
    時，闖越紅燈左轉實踐路行駛，有道路交通管理處罰條例第
    53條第1項之違規，嗣經警攔截製單舉發，原處分機關於96
    年7月9日以北市裁二字第裁22－C00000000號裁罰抗告人罰
    鍰新台幣（下同）1千8百元，並記違規點數3點，有臺北縣
    政府警察局舉發違反道路交通管理事件通知單影本、原處分
    機關違反道路交通管理事件裁決書各1份附卷可按。
三、聲明異議意旨略以：抗告人騎乘機車行經前開路口，見紅燈
    號誌即停車，待「綠色小巨人」亮起並閃爍，始起步左轉，
    並未違規紅燈左轉。嗣雖經警員攔停，但抗告人向該警員表
    示並無違規，且請警員前往現場查看，發現小綠人亮了一分
    多鐘熄滅後，上頭的綠燈才亮起，警員告知上面的綠燈才是
    行車指示號誌，但令人不解何以該路段係單行道，要設二次
    綠燈讓用路人無所適從，且警員身處50公尺外，又如何辨識
    紅綠燈號而為裁罰。為此聲明異議，請求撤銷上開裁決云云
    。
四、原裁定以：
(一)上開事實，業據證人即案發當時之現場值勤警員梁景芳於原
    審證稱：「（問：本件是否你承辦？當時情形？）是。當時
    我在實踐路上執行取締交通違規之勤務，我發現異議人的車
    子從館前東路往北的方向左轉實踐路，當時館前東路是紅燈
    ，不能直行也不能左轉。館前東路往北的方向確實是單行道
    。我發現違規之後，就將異議人攔下，並告知其違規之情形
    ，之後就開單告發」、「（問：你當天看到異議人紅燈左轉
    之距離多遠？）大約有三十公尺左右，可以看得清楚」、「
    （問：當時是下午，視線如何？）良好，當時是晴天，沒有
    任何障礙物」、「（問：視力狀況？）我有近視，但有戴眼
    鏡，所以視力是正常」、「（問：你當時發現異議人紅燈左
    轉時，是否還有其他車輛也紅燈左轉？）沒有，只有異議人
    的車輛」、「（問：你將異議人攔下後，他的反應為何？）
    他說他是看到對面的行人號誌燈是綠燈，所以他才轉過來的
    」、「（問：他對面行人號誌燈與異議人路口之車輛號誌的
    燈號是否會一樣？）不一樣，因為館前東路過了該路口之後
    的路段是雙向道，所以號誌會不一樣，異議人這邊的車輛號
    誌顯示紅燈，對面的行人號誌則是綠燈，那邊的車輛是可以
    往南左右轉（庭呈案發地點時相圖及照片九張附卷）」、「
    （問：是否認識異議人？與異議人間有無嫌隙？）不認識異
    議人，與異議人間沒有任何嫌隙」等語在卷（見原審法院96
    年8月17日訊問筆錄）。
(二)本件固無另以錄影或照相等方式所拍攝之車輛違規錄影帶或
    照片以為補強證明，但一般警員執行交通勤務，依法並未要
    求就上開車輛闖紅燈等違規事項必須錄影或拍照存證，且因
    此等違規情事均發生於一剎那之間，除非於案發現場適已預
    先錄影或擺設固定之照相設備，否則要求值勤警員或舉發機
    關緊急錄影或照相，並須以此為證，亦難與執行勤務之實況
    難合。是雖本件無違規錄影或照片等證據資料另為佐證，但
    案發當時之現場值勤警員亦不失為可資證明之證人身分，其
    已於原審到庭作證，且觀諸其所證各節，並無不合常理或矛
    盾之處，兼衡該警員係依法執行公務，其與抗告人並不認識
    ，亦無任何嫌隙可言，該警員當不至甘冒涉犯偽證罪之風險
    ，蓄意構陷抗告人有此交通違規，足認該警員上述之證言應
    可採信，而其業已清楚證述抗告人確於案發時、地，騎乘前
    開機車違規紅燈左轉之交通違規情事，足認抗告人確有上開
    之違規事實無訛。
(三)綜上所述，抗告人確有前開交通違規情事，抗告人空言抗辯
    ，並無足取。原審以抗告人駕車行經有燈光號誌管制之交岔
    路口闖紅燈，依首揭法律規定，原處分機關審酌抗告人違規
    情節，處以罰鍰1千8百元，並記違規點數3點，自屬有據。
    抗告人仍執前詞，聲明異議，洵無理由，因予駁回。經核尚
    無違誤。
五、抗告意旨略以：抗告人行經之上開地點設有「綠色小巨人」
    及紅綠燈二種燈號，因同方向有二種綠色燈號，抗告人依綠
    燈通行原則，於綠色小巨人燈亮起時始向左轉，並無違規，
    卻遭誤認有左轉闖紅燈號誌違規情事；又警員梁景芳與其同
    事當時距離交通號誌約有50公尺之遠，且正對2名女騎士開
    單，於此情狀下如何能清楚看清抗告人有無違規左轉闖紅燈
    ，為此請求傳喚警員梁景芳到庭作證，以釐清事實，並提起
    抗告云云。
六、經查：（一）抗告人駕車行經有燈光號誌管制之交岔路口闖
    紅燈之違規情事，業據證人即案發當時之現場值勤警員梁景
    芳於原審證述綦詳，且抗告人亦坦承於「綠色小巨人燈」之
    行人專用號誌亮起時即向左轉，足見抗告人並非於車輛通行
    之交通燈號綠燈亮起時始行通過，其違規左轉闖紅燈甚明，
    抗告人辯稱並無違規情事云云，自不足採。（二）證人梁景
    芳於原審已證稱：「（問：你當天看到異議人紅燈左轉之距
    離多遠？）大約有三十公尺左右，可以看得清楚」、「（問
    ：當時是下午，視線如何？）良好，當時是晴天，沒有任何
    障礙物」、「（問：視力狀況？）我有近視，但有戴眼鏡，
    所以視力是正常」、「（問：你當時發現異議人紅燈左轉時
    ，是否還有其他車輛也紅燈左轉？）沒有，只有異議人的車
    輛」等語，雖抗告人辯稱警員梁景芳與其同事當時距離交通
    號誌約有50公尺遠，且正對2名女騎士開單，如何能清楚看
    清抗告人有無違規左轉闖紅燈云云，惟僅屬個人揣測之詞，
    且無法提出證據以實其說，亦無足採。（三）證人梁景芳已
    於原審證述詳盡，自無庸再行傳喚，抗告人請求再行傳喚證
    人梁景芳到庭作證，亦無必要。抗告人抗告意旨，仍執陳詞
    ，指摘原裁定不當，為無理由，應予駁回。
據上論斷，應依道路交通管理處罰條例第89條，道路交通案件處
理辦法第26條，刑事訴訟法第412條，裁定如主文。
中　　華　　民　　國　　96　　年　　11　　月　　8 　　日
      　　　　　　刑事第十七庭  審判長法　官  趙功恆
      　　　　　　　　　　　　　　    法　官  陳憲裕
　　　      　 　 　　　　　　　　　　法　官  高明哲
以上正本證明與原本無異。
不得再抗告。
                                      書記官  梁淑時
中　　華　　民　　國　　96　　年　　11　　月　　8 　　日
